【裁判字號】    98,上易,2708
【裁判日期】    981208
【裁判案由】    詐欺
【裁判全文】
臺灣高等法院刑事判決                98年度上易字第2708號
上  訴  人
即  被  告  丙○○
選任辯護人  游成淵律師
上列上訴人因詐欺案件，不服臺灣板橋地方法院96年度易字第
2238號，中華民國98年8月20日第一審判決（起訴案號：臺灣板
橋地方法院檢察署95年度偵字第11264號），提起上訴，本院判
決如下：
    主  文
上訴駁回。
丙○○緩刑肆年。並應依臺灣板橋地方法院96年易字第2238號民
國98年7月和解協議書之記載，於民國101年3月15日之前，向乙○○支付該和解協議書記載之總額新臺幣佰萬元。
    事  實
一、丙○○於民國86年間明知其於83年4月22日以新台幣（下同
    ）1400萬元向羅彭阿秋購入、登記在其表姐王沈惠真名下之
    台北縣板橋市○○○路○段「林園天廈社區」2號1樓房屋（
    下稱：系爭房屋），經臺北市結構工程工業技師公會鑑定為
    高氯離子混凝土建築物（即俗稱之「海砂屋」，下稱海砂屋
    ），市價已大幅滑落。詎於92年8月間，因建議其友人甲○○（嗣於96年11月8日死亡）可投資不動產，而受甲○○委
    託處理購買不動產投資事宜，竟意圖為自己不法之所有，隱
    瞞系爭房屋係海砂屋之事實，向甲○○詐稱前開房屋屋況沒
    有問題，使甲○○陷於錯誤，委託丙○○處理相關購屋事宜
    ，而於92年11月11日交付1568萬元以購買上開房屋，嗣甲○○於94年間，經鄰居告知，始知受騙。
二、案經甲○○訴由台灣板橋地方法院檢察署檢察官偵查起訴。
    理  由
壹、程序方面：
    本案認定犯罪事實所用之下列證據，經檢察官、被告、辯護
    人於本院言詞辯論終結前均未聲明異議，依刑事訴訟法第15
    9條之5第2項、第1項規定，視為同意作為證據。本院審酌下
    列證據資料作成時之情況，並無不適當之情形，且證據力並
    未明顯偏低，依刑事訴訟法第159條之5第2項、第1項規定，
    應均具有證據能力。
貳、實體方面：
一、訊據上訴人即被告丙○○固坦承有於上揭時間以前開價格購
    入系爭房屋，嗣出售予甲○○等事實，惟矢口否認有詐欺犯
    行。辯稱：伊不知道系爭房屋為海砂屋，伊賣給甲○○後，
    還以伊母林鑾鐘之名義承租經營便利商店，沒有詐欺云云。
    辯護人則主張：台北市結構工程工業技師公會所為之板橋林
    園天廈結構安全鑑定報告書認定上揭建物為高氯離子建物，
    無非係以「...除貳層以外，各樓層混凝土水溶性氯離子含
    量平均值，均高於CNS3090規定之容許氯離子含量0.3kg/㎡.
    ..」為依據，惟上揭CNS3090之國家標準，係針對「預拌混
    凝土」，本件建物於77年間即興建完成，屬成屋硬固混凝土
    ，自不得以適用於預拌混凝土之CNS3090國家標準鑑驗之。
    且依鑑定報告附件五表10記載，鋼筋混凝土所處環境作耐久
    性考慮者，最大氯離子含量始要求為0.3kg/㎡，若為一般鋼
    筋混凝土，最大氯離子含量則可容許至0.6kg/㎡，而本件建
    物為一般電梯住宅，並無需作耐久性考慮，應適用0.6kg/㎡
    之標準檢測即足，而被告出售之建物為1樓氯離子含量平均
    值為0.59kg/㎡，地下室則為0.41kg/㎡，均未超過一般鋼筋
    混凝土之0.6kg/㎡，何況，該鑑定報告採樣方法係於各樓層
    前後樓梯間為採樣，並非針對特定之房屋為採樣，被告系爭
    房屋屋況並無壁癌、鋼筋裸露之瑕疵，難認係海砂屋。況且
    ，卷附林園天下社區住戶召開之歷次協調會或自救會，均無
    被告或王沈惠真出席參與之紀錄，亦無被告或王沈惠真拆遷
    之同意書及向臺北縣政府申請補助之紀錄，難認被告確實於
    出售系爭房屋予甲○○時知悉係海砂屋云云。
二、經查：
  (一)上揭有關被告如何購入系爭房屋，借名登記在王沈惠真名下
    ，因受甲○○委託，代理甲○○向王沈惠真購入系爭房屋等
    事實，業據被告於偵查及原審供認不諱，並經證人王沈惠真
    於偵訊，及證人即甲○○之夫乙○○於原審到庭證述明確。
    復有建物登記簿謄本、不動產買賣契約書等件在卷可稽，是
    此部分事實合先認定。
  (二)而「林園天廈社區（包含系爭房屋）」建築所用之混凝土中
    氯離子含量過高，即俗稱之海砂屋等情，業經臺北市結構工
    程工業技師工會等單位鑑定屬實，並經台北縣政府認定為符
    合高氯離子混凝土建築物補助之建物，有各該公會評估報告
    、鑑定報告、及台北縣政府函覆資料等件在卷可證。辯護人
    主張臺北市結構工程工業技師工會以CNS3090國家標準為鑑
    定依據，惟此係針對預拌混凝土，系爭建物係屬成屋硬固混
    凝土，未能以同一標準為之云云。然所謂「預拌混凝土」固
    係指「產製及運至工地卸交購方之新拌預拌混凝土」，即指
    新拌制的未硬化混凝土，惟經硬化有一定強度後之混凝土則
    稱「硬化混凝土」，故「預拌混凝土」與「硬化混凝土」之
    差別僅在有無經自然之硬化過程，實質上兩者材料、水之比
    例並無二致，故臺北市結構工程工業技師工會以「預拌混凝
    土」之氯離子含量標準來檢測「硬化混凝土」，難認有何瑕
    疵。辯護人另主張本件建物為一般電梯住宅，並無需作耐久
    性考慮，應適用0.6kg/㎡之標準檢測即足云云。惟依辯護人
    所提內政部營建署85年2月28日營署建字第1491號函所載：
    CNS3090預拌混凝土等國家標準中最大水溶性氯離子含量中
    所載「所處環境須作需耐久性考慮者，係指混凝土為防止風
    化、凍害、化學侵蝕、埋設物及鋼筋之腐蝕而言，無需考慮
    此一需求者即為一般」等語，而依臺北市結構工程工業技師
    工會就系爭建物結構安全之評估為：標的物因混凝土氯離子
    含量過高而呈現鋼筋鏽蝕膨脹及混凝土剝裂之「耐久性損害
    」，且系爭建物既係供住戶居住使用，則鋼筋若腐蝕當影響
    住戶居住之安全，故系爭建物之混凝土材質當應防止鋼筋腐
    蝕，而需作耐久性考慮。辯護人又主張上揭鑑定報告採樣方
    法係於各樓層前後樓梯間為採樣，並非針對特定之房屋為採
    樣云云。然建物結構應具備穩固、安全耐用性質，建物使用
    的混凝土中如果摻有鹽分的海砂，氯離子含量超過政府規定
    標準值，將使混凝土的土塊崩落，鋼筋鏽蝕，會對建物的結
    構安全造成影響，減少建物的通常效用。故上揭鑑定報告採
    樣樣本雖僅及於各樓層樓梯，惟樓梯既係建物之主要結構，
    若樓梯氯離子含量超過政府規定標準值，將影響整棟建物之
    穩固性及安全性。是以，辯護人上揭主張，皆無足為被告有
    利之認定。
  (三)查不動產之價格受內、外在環境影響甚深，舉凡是否有他人
    主張權利（即點交與否或他項權利）？是否為輻射屋（即鋼
    筋之輻射檢測值過高）？是否曾有鄰損狀況（即是否曾發生
    火災、地震等災害）？是否為凶宅（即曾經發生兇殺案或自
    殺情事）？是否為海砂屋等情，均會嚴重影響不動產之交易
    價格，為不動產所有人及買賣不動產之人特別重視，此為一
    般社會生活經驗法則。而被告自承購入系爭房屋後，係自行
    經營便利商店，嗣後再出租予他人收取租金，為實際使用、
    收益、處分系爭房屋之人，對系爭房屋之屋況及是否為海砂
    屋此等重大事件，實難諉為不知。況「林園天廈社區」於86
    年間經鑑定為海砂屋後，有書面通知各住戶（包含王沈惠真
    ），被告亦曾因此前往該社區住戶管理委員會主委梁鎮亞住
    處討論等情，亦經證人梁鎮亞於原審結證：伊等就海砂屋事
    開會時有通知王沈惠真，約在發現海砂屋不久之後，被告有
    為海砂屋的事去過伊住處，每家都有發通知信，不可能不知
    道，這是大事，且很多人去被告商店買東西等語明確。審酌
    證人梁鎮亞僅為該社區之前任主委，與被告、甲○○均素不
    相識、毫無恩怨，與本案並無利害關係，應無甘冒偽證罪嫌
    ，虛偽陳述誣指被告之理，是其證述應屬真實可信。雖被告
    確實未參與「林園天廈社區」住戶大會、亦未申請補助款，
    然依卷證資料，已足認定被告至遲於86年間，應已知悉系爭
    房屋為海砂屋無訛。
  (四)又陽信商業銀行於92年12月間，對甲○○進行貸款徵信，認
    系爭房屋於92年12月30日之鑑估淨值為988萬3244元，有不
    動產鑑估表在卷可稽；另本案經被告聲請由中華徵信不動產
    估價師聯合事務所鑑價結果，認系爭房屋於92年11月25日鑑
    定為海砂屋前之市價為1235萬5880元，鑑定為海砂屋後，其
    市價則為883萬0395元，97年10月17日鑑定為海砂屋前之市
    價為1577萬4740元，鑑定為海砂屋後，其市價則為1190萬01
    59元等情，有該事務所函覆鑑定報告在卷可稽。另乙○○於
    97年3月12日出售系爭房屋予證人高鵬凱（買賣契約名義人
    為張淑華，登記為高鵬凱所有）時，其成交價格僅900萬元
    ，亦經證人高鵬凱於原審證述明確，並有不動產買賣契約書
    附卷可證。是甲○○購入系爭房屋後，確實因該屋為海砂屋
    使市價大幅滑落，而受有損害等情，亦堪認定。
  (五)按稱委任者，謂當事人約定，一方委託他方處理事務，他方
    允為處理之契約；受任人處理委任事務，應依委任人之指示
    ，並與處理自己事務為同一之注意，其受有報酬者，應以善
    良管理人之注意為之；受任人應將委任事務進行之狀況，報
    告委任人，委任關係終止時，應明確報告其顛末，民法第52
    8條、535條、540條分別定有明文。次按代理人非經本人之
    許諾，不得為本人與自己之法律行為，亦不得既為第三人之
    代理人，而為本人與第三人之法律行為，民法第106條前段
    亦有明文。被告受甲○○委託處理購買不動產投資事宜，未
    盡告知義務，故意隱瞞系爭房屋為海砂屋之事實，向甲○○
    行使詐術，使甲○○陷於錯誤，而向被告購入市場交易價格
    大幅滑落之系爭房屋，受有損害甚明。被告辯稱：伊不知道
    系爭房屋為海砂屋，沒有詐欺云云，核與事證不符，亦與常
    情有違，顯係事後卸責避就之詞，不足採信。
  (六)綜上所述，本案事證明確，被告犯行洵堪認定，應依法論科
    。
三、核被告所為，係犯刑法第339條第1項之詐欺取財罪。原審以
    被告詐欺犯行之罪證明確（原審雖認被告隱瞞借名登記之事
    實，亦有詐欺，惟借名登記為法所允許，難認被告此部分有
    施用詐術，惟於原判決結果並不生影響，毋庸撤銷，附此敘
    明），審酌被告之素行、犯罪動機、目的均僅為一己私利、
    犯罪手段、所生危害、詐得財物價、與告訴人家屬達成和解
    、惟尚未完全賠償其損失、犯後態度等一切情狀，適用刑法
    第339條第1項刑法施行法第1條之1，判處被告有期徒刑1年6
    月，並依中華民國96年罪犯減刑條例第2條第1項第3款、第7
    款規定，減其宣告刑二分之一為有期徒刑9月，經核其認事
    用法，俱無違誤，所量之刑亦稱允適。被告提起上訴，仍執
    陳詞主張其無詐欺犯行，核無理由，應予駁回。本院並審酌
    被告未曾受有期徒刑以上刑之宣告，有本院被告全國前案紀
    錄表在卷可憑，且業已於民事案件中與告訴人配偶乙○○達
    成和解，有該和解協議書附卷可憑，即其對犯罪所造成之已
    為部分彌補，經此次科刑教訓後，應知所警惕，而無再犯之
    虞，且考量應督促被告履行其所答應之和解條件，本院因認
    原審對其所宣告之刑，以暫不執行為適當，爰依刑法第74條
    第1項第1款之規定併宣告緩刑4年，以啟自新，並依刑法第
    74條第2項第3款之規定，為有負擔之緩刑，命其應依卷附臺
    灣板橋地方法院96年度易字第2238號98年7月和解協議書記
    載，於101年3月15日之前，向告訴人配偶乙○○支付和解協
    議書記載總額300萬元，若被告不履行此一負擔，且情節重
    大足認原宣告之緩刑難收其預期效果，而有執行刑罰之必要
    者，依刑法第75條之1第1項第4款之規定，得撤銷其宣告，
    特此說明。
據上論斷，應依刑事訴訟法第368條，刑法第74條第1項第1款、
第2項第3款，判決如主文。
本案經檢察官柯麗鈴到庭執行職務。
中    華    民    國    98    年    12    月    8     日
                  刑事第二庭審判長法  官 洪光燦
                                  法  官 李麗玲
                                  法  官 林恆吉
以上正本證明與原本無異。
不得上訴。
                                  書記官 陳盈璇
中    華    民    國    98    年    12    月    8     日
附錄本案論罪科刑法條：
刑法第339條第1項：
意圖為自己或第三人不法之所有，以詐術使人將本人或第三人之
物交付者，處5年以下有期徒刑、拘役或科或併科1千元以下罰金
。


司法院資訊處製作；財團法人民間司法改革基金會備份。
